臺灣士林地方法院民事判決　　　　　　　　　　　　　九十三年度訴字第四六六號
　　原　　　告　乙○○
　　訴訟代理人　盧建宏　律師
　　複　代理人　范坤棠　律師
　　被　　　告　甲○○
右當事人間清償債務事件，本院於九十三年八月三十一日言詞辯論終結，判決如下：
    主    文
被告應給付原告壹佰零伍萬肆千陸佰零參元及自民國九十二年八月六日起至清償日止
，按年息百分之五計算之利息。
訴訟費用由被告負擔。
    事實及理由
一、按訴狀送達後，原告不得將原訴變更或追加他訴。但擴張或減縮應受判決事項之
    聲明者，不在此限。民事訴訟法第二百五十五條第一項第三款定有明文。原告於
    訴狀送達後減縮請求之金額，應予准許。
二、原告起訴主張：訴外人邱雅梅於民國八十七年七月二十一日邀同被告及訴外人施
    鳳嬌為連帶保證人，向大眾商業銀行股份有限公司（下稱大眾銀行）借款新台幣
    （下同）六百萬元，約定借期自八十七年七月二十一日至九十四年七月二十一日
    止共分八十四期，第一期到第八十三期按二十年之年金法按期平均攤還本息，第
    八十四期按實際餘額清償。利息按年率百分之九點一五計付，並於銀行調整基本
    利率時，自調整日起改按銀行新通告基本利率加年率百分之零點六計付。借款人
    如未按期攤還本息，借款人即喪失期限利益，視為全部到期。並按借款總餘額，
    自應償付日起逾期在六個月以內部份，按約定利率百分之十，逾期起超過六個月
    部份，按約定利率百分之二十計付違約金。邱雅梅嗣後未依約付息還款，經大眾
    銀行聲請台灣板橋地方法院拍賣抵押物受償後，邱雅梅尚欠大眾銀行二百九十一
    萬零八百六十三元，及自八十九年七月八日起至清償日止按年息百分之九點一一
    計算之利息，及按上開利率百分之十計算之違約金未清償。大眾銀行乃轉向連帶
    保證人求償。嗣施鳳嬌於九十二年三月一日死亡，原告及施丁蓮李為其繼承人。
    原告於九十二年八月六日代邱雅梅向大眾銀行清償三百萬元，大眾銀行於九十二
    年八月六日同意免除原告及施丁蓮李之連帶保證責任。又原告為邱雅梅代償三百
    萬時，邱雅梅尚欠大眾銀行本金二百九十一萬零八百六十三元、利息八十一萬六
    千六百零八元及違約金十六萬三千三百二十元，合計三百八十九萬零七百九十三
    元。而原告及施丁蓮李應分擔二分之一即一百九十四萬五千三百九十七元。是原
    告清償之三百萬元已超出應分擔之部分一百零五萬四千六百零三元。爰本於民法
    第二百八十條、第二百八十一條之規定對被告行使求償權等語。並聲明：如主文
    第一項所示。
三、被告則以：施鳳嬌死亡後之連帶保證債務應由原告及施丁蓮李繼承，兩造及施丁
    蓮李皆成為系爭借款債務之連帶保證人，原告清償之三百萬元，應由三人平均分
    擔，即各分擔一百萬元。又被告亦曾於九十三年一月十四日向大眾銀行清償三十
    五萬元，自得向原告求償其應分擔之部分，爰對原告之請求主張抵銷等語，資為
    抗辯。並聲明：原告之訴駁回。
四、兩造不爭執之事實：
　(一)邱雅梅於八十七年七月二十一日邀同被告及施鳳嬌為連帶保證人，向大眾銀行借
  　款六百萬元，借期自八十七年七月二十一日至九十四年七月二十一日止共分八十
    四期，第一期到第八十三期按二十年之年金法按期平均攤還本息，第八十四期按
    實際餘額清償，如未按期攤還本息，借款人即喪失期限利益，視為全部到期。邱
    雅梅嗣後未依約付息還款，經大眾銀行聲請台灣板橋地方法院拍賣抵押物後，就
    未獲償之借款轉向連帶保證人求償。
  (二)施鳳嬌於九十二年三月一日死亡，原告及施丁蓮李為其繼承人。
  (三)原告、被告分別於九十二年八月六日、九十三年一月十四日向大眾銀行代償邱雅
    梅之借款債務三百萬元、三十五萬元，大眾銀行各於九十二年八月六日、九十三
  　年一月十四日免除原告及施丁蓮李、被告之連帶保證責任。
　(四)原告於九十二年八月六日代償三百萬元時，邱雅梅之借款債務金額為三百八十九
  　萬零七百九十三元（含本金二百九十萬零八百六十三元、利息八十一萬六千六百
    零八元及違約金十六萬三千三百二十二元）。
五、得心證之理由：
本件兩造所爭執之處，應在於(一)原告代邱雅梅向大眾銀行清償三百萬時，其與被告間
內部分擔比例為若干？自己應分擔之部分為若干？超出自己應分擔之部分為若干？(二)
被告於大眾銀行免除原告之連帶保證責任後始代邱雅梅向大眾銀行清償三十五萬元，
被告能否再對原告行使求償權？
(一)按連帶債務人相互間，除法律另有規定或契約另有訂定外，應平均分擔義務。又連
  帶債務人中之一人，因清償、代物清償、提存、抵銷或混同，致他債務人同免責任
  者，得向他債務人請求償還各自分擔之部分，並自免責時起之利息。又繼承人對被
  繼承人之債務，負連帶責任。民法第二百八十條前段、第二百八十一條第一項及第
  一千一百五十三條第一項分別定有明文。次按連帶債務人對外關係，雖各負全部債
  務責任，但其內部關係，則按各自分擔之部分負其義務，故其中一人為自己分擔部
  分以上之清償，對於使免責任之他債務人，應有求償權（最高法院九十二年台上字
  第三七四號判決參照）。第按數人保證同一債務，依民法第七百四十八條規定應連
  帶負保證責任者，保證人中之一人，因清償致他保證人同免責任時，依同法第二百
　八十一條第一項規定，該清償之保證人得向他保證人求償之分擔部分，係指保證人
  間內部分擔之部分而言（最高法院八十一年度台上字第三八號判決參照）。
(二)被告與施鳳嬌同為邱雅梅向大眾銀行借款之連帶保證人，復未另行約定內部分擔比
  例，自應依民法第二百八十條前段之規定平均分擔義務，即內部分擔比例各為二分
  之一。又原告及施丁蓮李同為施鳳嬌之法定繼承人，應就施鳳嬌之連帶保證債務，
  負連帶責任。且原告與施鳳嬌之繼承人間之內部分擔比例仍為二分之一，並不因繼
  承之發生而改變，要屬當然。被告抗辯其內部分擔比例應為三分之一云云，尚有誤
  會。
(三)原告於九十二年八月六日為邱雅梅向大眾銀行代償三百萬元時，邱雅梅尚欠借款三
  百八十九萬零七百九十三元，原告與施鳳嬌應分擔其中二分之一即一百九十四萬五
  千三百九十七元（0000000÷２= 0000000【元以下四捨五入】），
  原告之清償已超出自己應分擔之部分一百零五萬四千六百零三元（0000000
  －0000000= 0000000）。
(四)按二人互負債務，而其給付種類相同，並均屆清償期者，各得以其債務，與他方債
  務互相抵銷，民法第三百三十四條第一項定有明文。故債務之抵銷以彼此互負債務
  ，而其給付種類相同，並均屆清償期為要件。本件被告對原告之請求，提出抵銷之
  抗辯，自應就其對於被告有已備抵銷要件之債權存在之事實，負舉證責任。經查，
　大眾銀行已於九十二年八月六日免除原告及施丁蓮李之連帶保證責任。被告於九十
  三年一月四日為邱雅梅向大眾銀行清償三十五萬元時，原告已非連帶債務人，無同
  免責任可言，被告自不得再本於民法第二百八十條第一項規定向原告求償。本件原
  告既未對被告負有債務，被告之抵銷抗辯，自不足取。
(五)按應付利息之債務，其利率未經約定，亦無法律可據者，週年利率為百分之五，民
  法第二百零三條定有明文。從而，原告本於民法第二百八十一條之規定請求被告給
　付一百零五萬四千六百零三元，及自九十二年八月六日（即免責時）起，按年息百
  分之五計算之利息，為有理由，應予准許。
六、訴訟費用負擔之依據：民事訴訟法第七十八條。
中　　　華　　　民　　　國　　九十三　　年　　　九　　　月　　　七　　　日
                                        臺灣士林地方法院民事第一庭
                                            法      官  楊智勝
右為正本係照原本作成。
如對本判決上訴須於判決送達後廿日內向本院提出上訴狀。
中　　　華　　　民　　　國　　九十三　　年　　　九　　　月　　　九　　　日
                                            法院書記官  黃王雅寬
